臺灣高等法院刑事判決　　　　　　　　　　　　　九十三年度上訴字第三一二二號
　　上　訴　人
　　即　被　告　甲○○
右上訴人因違反稅捐稽徵法案件，不服臺灣臺北地方法院九十三年度訴字第六０三號
，中華民國九十三年九月二十七日第一審判決（起訴案號：臺灣臺北地方法院檢察署
九十二年度偵字第二二四二五號），提起上訴，本院判決如左：
    主  文
上訴駁回。
    事  實
一、甲○○為淇奧有限公司（設於臺北縣新店市○○街六九巷三號一樓，下稱淇奧公
    司）之負責人，為所得稅法所定租金所得稅款之扣繳義務人，並於民國八十九年
    三月十六日代表淇奧公司向陳鐵漢承租位於臺北市○○街三八巷一八弄六號一樓
    之房屋，雙方原約定承租人淇奧公司應自八十九年三月二十日起每月二十日支付
    租金新臺幣（下同）三十五萬元，其中租金所得稅款三萬五千元由淇奧公司代為
    扣繳，而僅需支付出租人陳鐵漢三十一萬五千元，迄至九十年三月二十日起則經
    雙方約定將租金調降為三十三萬元，其餘租賃條件不變，而甲○○明知扣繳義務
    人依據規定應於每月十日前將上一月內所扣稅款向國庫繳清，竟基於意圖為自己
    不法所有之概括犯意，自八十九年四月十日起至九十年八月十日止，均未依規定
    將所扣稅款向國庫繳清而占為己有，共計所扣稅款達五十八萬五千元，嗣因陳鐵
    漢經相關稅捐機關通知補繳九十年度租賃所得稅，始查悉上情。
二、案經財政部臺灣省北區國稅局函送臺灣臺北地方法院檢察署檢察官偵查起訴。
    理  由
一、上訴人即被告甲○○未於審理期日到庭，據其以前陳述固坦稱其確有代表淇奧公
    司與陳鐵漢簽訂如前所述之租賃契約，並曾於八十九年三月二十日起至九十年七
    月二十日止代為扣繳房屋租金所得稅款共五十八萬五千元而均未向國庫繳清，惟
    否認犯行，並辯稱：伊係以為所扣稅款為年度總繳以致未按規定每月繳納，又因
    斯時伊顱內出血而需腦部手術、前妻攜女自殺未遂及伊母親罹患癌症及長期妄想
    症，以致伊不能按規定繳納所扣稅款云云。然按納稅義務人有租金所得者，應由
    扣繳義務人於給付時，依規定之扣繳率或扣繳辦法扣取稅款，並依所得稅法第九
    十二條規定繳納；租金所得，其扣繳義務人為機關、團體之責應扣繳單位主管、
    事業負責人及執行業務者，納稅義務人為取得所得者；所得稅第八十八條各類所
    得稅款之扣繳義務人，應於每月十日前將上一月內所扣稅款向國庫繳清，並於每
    年一月底前將上一年內扣繳各納稅義務人之稅款數額，開具扣繳憑單，彙報該管
    稽徵機關查核；納稅義務人如為中華民國境內居住之個人，或在中華民國境內有
    固定營業場所之營利事業，租金按給付額扣取百分之十，所得稅法第八十八條第
    一項第二款、第八十九條第一項第二款、第九十二條第一項前段及各類所得扣繳
    率標準第二條第一項第五款分別定有明文，並觀諸卷附淇奧公司與陳鐵漢所簽訂
    之房屋租賃契約書，契約第三條第二項業已約明房屋租賃契約之租金所得稅由淇
    奧公司代為扣繳，且原定租金為每月三十五萬元，即因淇奧公司代為扣繳而僅需
    支付陳鐵漢三十一萬五千元，而被告亦自承上開房屋租賃契約書係其代表淇奧公
    司所簽訂，則被告代表淇奧公司與陳鐵漢簽訂上開契約時，既知悉租金所得稅款
    應扣繳百分之十之規定，豈有對應於每月十日前將上一月內所扣稅款向國庫繳清
    之規定諉為不知之理，況不得因不知法律而免除法律責任，亦為刑法第十六條前
    段所明定，被告身為扣繳義務人自不得以不知所代扣稅款應於每月十日前繳納為
    由而免除刑事責任，是被告自八十九年四月十日起至九十年八月十日止連續侵占
    已扣繳之稅捐犯行堪以認定。另被告於八十九年及九十年間，並未在行政院國軍
    退除役官兵輔導委員會臺北榮民總醫院就醫，係於九十一年二月二十二日始因頭
    部外傷而至該院神經外科門診，經評估病情後，轉至急診外科治療並於當日接受
    手術治療，此有該院九十三年八月十一日所發北總企字第○九三○○○九三九五
    號函附病歷資料在卷可參，而觀諸卷附報紙及財團法人天主教耕莘醫院診斷證明
    書，被告之前妻係於九十年七月三十一日攜女自殺未遂，被告之母親則係於九十
    二年五月二十九日門診診斷罹有妄想症，均難作為認定被告並未違反稅捐稽徵法
    第四十二條第二項規定之依據。
二、查被告為淇奧公司之負責人，為租金所得稅款之扣繳義務人，其相關規定，已如
    前述，竟侵占已扣繳之稅捐，核其所為，係犯稅捐稽徵法第四十二條第二項、第
    一項之侵占已扣繳之稅捐罪。被告先後多次犯行，時間緊接，所犯罪名之構成要
    件相同，顯係基於概括犯意而為，應依連續犯規定論以一罪，並加重其刑。
三、原審認被告罪證明確，適用稅捐稽徵法第四十二條第二項、第一項，刑法第十一
    條前段、第五十六條、第四十一條第一項前段，罰金罰鍰提高標準條例第二條規
    定，並審酌被告雖於本院審理中否認犯行，且未將所侵占稅款補繳國庫，然觀諸
    卷附臺灣高等法院被告全國前案紀錄表，被告素行堪稱良好，且參以被告所提其
    前妻攜女自殺未遂之報紙、其母及自己就醫之診斷證明書等情狀，量處有期徒刑
    月，並諭知易科罰金之折算標準，經核認事用法均無違誤，量刑亦甚妥適。被
    告上訴意旨仍執陳詞否認犯罪，指摘原判決不當，為無理由，應予駁回。
四、被告經合法傳喚，無正當之理由不到庭，爰不待其陳述，逕行判決。
據上論斷，應依刑事訴訟法第三百六十八條、第三百七十一條，判決如主文。
本案經檢察官呂丁旺到庭執行職務。
中　　　華　　　民　　　國　　九十三　　年　　 十一 　　月　　 三十 　　日
                              臺灣高等法院刑事第十庭
                                  審判長法  官  溫　耀　源
                                        法  官  周  政  達
                                        法  官  邱　同　印
右正本證明與原本無異。
如不服本判決，應於收受送達後十日內向本院提出上訴書狀，其未敘述上訴之理由者
並得於提起上訴後十日內向本院補提理由書（均須按他造當事人之人數附繕本）。
          　　　　　　　　　　　　　　　書記官  莊　昭　樹
中　　　華　　　民　　　國　　九十三　　年　　 十一 　　月　　 三十 　　日
附錄：本案論罪科刑法條全文
稅捐稽徵法第四十二條
代徵人或扣繳義務人以詐術或其他不正當方法匿報、短報、短徵或不為代徵或扣繳稅
捐者，處五年以下有期徒刑、拘役或科或併科新臺幣六萬元以下罰金。
代徵人或扣繳義務人侵占已代繳或已扣繳之稅捐者，亦同。
